最　高　行　政　法　院　裁　定
　　　　　　　　　　　　　94年度裁字第00941號
上　訴　人　甲○○
被 上訴 人　財政部高雄市國稅局
代　表　人　乙○○
上列當事人間因返還公法上不當得利事件，上訴人對於中華民國
92年12月18日高雄高等行政法院92年度訴字第1021號判決，提起
上訴，本院裁定如下：
　　主  文
上訴駁回。
上訴審訴訟費用由上訴人負擔。
　　理  由
一、按對於高等行政法院判決上訴，非以其違背法令為理由，不
    得為之，行政訴訟法第242條定有明文。是對於高等行政法
    院判決上訴，若未具體說明原判決違背何項法令、不適用或
    如何適用不當之具體情事，即非主張原判決違背法令以為上
    訴理由，其上訴不應准許。
二、本件上訴人與訴外人黃進二人未辦營業登記，合夥興建「益
    山新城」房屋出售，案經高雄市稅捐稽徵處查獲，通報被上
    訴人據以補徵營利事業所得稅，並以其未依行為時所得稅法
    第71條第1項規定辦理69年度及71年度營利事業所得稅結算
    申報，乃依行為時所得稅法第110條、第117條規定，移請台
    灣高雄地方法院裁罰，經該院以78年度裁所字第2241號刑事
    裁定裁處罰鍰新台幣（下同）5,499,167元，抗告人不服提
    起抗告，復經台灣高等法院高雄分院79年度財抗字第76號裁
    定駁回抗告確定，上訴人並於85年10月30日繳清罰鍰。嗣上
    訴人於86年9月26日向被上訴人申請退還已繳納之罰鍰，經
    被上訴人以86年10月17日財高國稅字第86007533號函否准其
    所請。上訴人不服，提起訴願，經財政部以87年8月14日台
    財訴第000000000號訴願決定駁回其訴願，上訴人對之未提
    起再訴願而告確定。嗣上訴人又於88年2月8日主張其並非與
    黃進出資興建「益山新城」房屋之合夥人，向被上訴人所屬
    鹽埕稽徵所申請退還系爭罰鍰，經該所以88年2月24日財高
    國稅鹽徵字第88001363號函復：「…查該罰鍰業已確定且經
    最高法院民事第一庭85年10月4日（85）台民乙字第4598號
    通知書訴訟終結在案，所請歉難同意」等語，上訴人不服該
    函，循序提起行政訴訟，經本院認該函非對上訴人直接發生
    法律效果之行政處分，其提起行政訴訟，自非合法，而於90
    年11月1日以90年度裁字第869號裁定駁回其訴。上訴人復依
    行政訴訟法第8條之規定，提起本件行政訴訟，請求被上訴
    人返還5,750,888元及自85年9月25日起自清償日止，按年息
    百分之5計算之利息，經原審駁回其訴，上訴人不服提起本
    件上訴。
三、上訴意旨略謂：上訴人與黃進間合夥關係是否存在，早經高
    雄市稅捐稽徵處及被上訴人認定無合夥及無投資興建「益山
    新城」之事實。則以上訴人為合夥人為基礎之原罰鍰處分，
    應予變更。又被上訴人80年4月29日財高國稅金徵字第3182
    號函既曰「本局核定課徵營利事業所得稅對象顯有錯誤」，
    則被上訴人應重行調查事證云云。惟查：(一)被上訴人係依台
    灣高雄地方法院及台灣高等法院高雄分院確定裁定，為執行
    名義，聲請台灣高雄地方法院財務執行處對上訴人為強制執
    行，取得案款，被上訴人本於該裁定對上訴人為強制執行而
    受領之金錢支付，非無法律上之原因而受利益，自無不當得
    利可言。(二)被上訴人所屬前金稽徵所80年4月29日財高國稅
    金徵字第3182號函所載：「．．．．．．甲○○並未興建益
    山新城出售，則本局核定課徵營利事業所得稅對象顯有錯誤
    ，是故原查單位應速查明依法辦理更正課徵對象，以維納稅
    人權益」等語，原判決就該函僅敘明原查單位應查明辦理更
    正課徵對象，並未註銷上訴人之系爭營利事業所得稅共251,
    721元，該本稅既未註銷，則被上訴人本於原核定處分而受
    領系爭本稅之金錢支付，亦無不當得利等情，已於理由內詳
    為論斷，上訴人主張被上訴人既認定其無合夥投資興建「益
    山新城」，則被上訴人應變更原處分云云，此因涉及被上訴
    人之裁量權，非上訴人依行政訴訟法第8條第1項之規定所提
    之本件訴訟所得審究，上訴人提起上訴，既未具體指摘原判
    決究竟有何違背法令之事由，依首開規定及說明，其上訴為
    不合法，應予駁回。
三、依行政訴訟法第249條第1項前段、第104條、民事訴訟法第
    95條、第78條，裁定如主文。
中    華    民    國    94    年    5    月    26     日
                  第五庭審判長法  官　趙　永　康
                              法  官　鄭　淑　貞
                              法  官　黃　淑　玲
                              法  官　侯　東　昇
                              法  官　林  文  舟
以  上  正  本  證  明  與  原  本  無  異
中    華    民    國    94    年    5    月    27     日
　　　　　　　　　　　　　　　書記官　王　褔　瀛
